臺灣高等法院臺南分院刑事裁定
111年度毒抗字第415號
抗  告  人  黃朝枝
上列抗告人因強制戒治案件，不服臺灣臺南地方法院111年度毒
聲字第404號民國111年5月9日裁定（聲請案號：111年度聲戒字
第87號），提起抗告，本院裁定如下：
    主  文
抗告駁回。
    理  由
一、原審裁定略以：被告因施用第二級毒品案件，經原審法院以
    110年度毒聲字第1240號裁定令入勒戒處所執行觀察、勒戒
    後，經評估結果，認有繼續施用毒品之傾向，檢察官依毒品
    危害防制條例第20條第2項後段規定，聲請裁定令被告入戒
    治處所施以強制戒治，應予准許，因而裁定：被告令入戒治
    處所強制戒治，其期間為6個月以上，至無繼續強制戒治之
    必要為止，但最長不得逾1年等語。
二、被告抗告意旨略以：
　㈠法務部於民國110年3月26日修正公告關於「前科紀錄與行為
    表現-毒品犯罪相關司法紀錄」計分方式，由原本每筆(次)1
    0分、總分不設上限，修正為每筆(次)5分、總分上限為10分
    「其他犯罪相關紀錄」的計分方式也由原本每筆（次）2分
    、總分不設上限，修正為每筆（次）2分，總分上限為10分
    。也是同樣修正，當明確列表，除透明外以外，也避免黑箱
    作業。
　㈡被告於勒戒期間循規蹈矩，與親屬也有書信互動，僅因疫情
    嚴峻，親友才無法前來看望，已有向上級長官報備，被告就
    「入所後家人是否訪視」乙項5分，應予扣除。則被告應無
    繼續施用毒品的傾向。
三、觀察、勒戒後，檢察官依據勒戒處所之陳報，認受觀察、勒
    戒人有繼續施用毒品傾向者，檢察官應聲請法院裁定令入戒
    治處所強制戒治，其期間為6個月以上，至無繼續強制戒治
    之必要為止，但最長不得逾1年，毒品危害防制條例第20條
    第2項定有明文。
　　其次，有無繼續施用毒品傾向之評估標準，法務部業於110
    年3月26日以法矯字第11006001760號函修正頒布「有無繼續
    施用毒品傾向評估標準紀錄表」、「有無繼續施用毒品傾向
    評估標準評分說明手冊」，上開評分說明手冊載明判定之原
    則：「受觀察勒戒人入所後，經過2週時間的觀察、勒戒，
    由處所及醫療人員依據其各項紀錄、資料及觀察勒戒期間之
    行為表現，加以評分。在勒戒人入所4至6週後，可再做一次
    評估以做必要之評分修正。每一大項皆有靜態因子與動態因
    子。先以靜態因子分數評分，靜態因子分數總分在60分（含
    ）以上為『有繼續施用毒品傾向』；60分以下，與動態因子分
    數相加，如果總分在60分（含）以上，為『有繼續施用毒品
    傾向』」。
　　因此，有無「繼續施用毒品傾向」，係依具體個案之臨床實
    務及相關事證等情綜合判定，有其相當之專業依據及標準，
    且涉及專門醫學，又衡酌強制戒治之目的，係為協助施用毒
    品者戒斷毒品之心癮及身癮所為之一種保安處分類型，而該
    評估標準係將與判斷有無繼續施用傾向之相關因素加以列舉
    及量化，適用於每一位受觀察、勒戒處分之人，具一致性、
    普遍性、客觀性，以利執法者判定受勒戒人有無繼續施用毒
    品傾向，倘其評估由形式上觀察，無擅斷或濫權等明顯不當
    情事，法院應予尊重。　
四、經查：抗告人前因施用第二級毒品甲基安非他命案件，經原
    審法院以110年度毒聲字第1240號裁定應送勒戒處所觀察、
    勒戒後，經法務部矯正署臺南看守所附設勒戒處所專業人員
    於111年4月14日考評結果，評定抗告人：「前科紀錄與行為
    表現」為35分、「臨床評估」為20分、「社會穩定度」則為
    7分；若以動、靜態因子區分，其中「動態因子」為11分、
    「靜態因子」為51分，總計62分，故而判定抗告人有繼續施
    用毒品之傾向，有上開勒戒處所111年4月27日出具的「有無
    繼續施用毒品傾向證明書」及「有無繼續施用毒品傾向評估
    標準紀錄表」在卷可參（偵查卷第48頁以下）。
　　經本院檢閱抗告人的前案紀錄，並向法務部矯正署臺南看守
    所查得抗告人觀察勒戒期間並無家人前來探視亦無接見紀錄
    （本院卷第41頁），調閱評估卷證資料（本院卷第47頁以下
    ）、調閱抗告人入所時的驗尿報告（本院卷第45頁，呈現第
    二級毒品甲基安非他命代謝物陽性反應），檢視各項得分及
    總分，經核並無違誤之處，亦無擅斷或濫權等明顯不當，並
    無不合。　　　　　　　　　
五、抗告人雖執前開情詞抗告，惟查：
　㈠上開評估標準紀錄表，就抗告人毒品犯罪相關司法紀錄部分
    ，記載抗告人共有7筆（每筆5分），此項目得分總分為10分
    （上限），經查抗告人確實有多筆施用毒品前科（至少2筆
    以上），有抗告人前科紀錄可參，因此勒戒所就抗告人此部
    分評為10分，並無錯誤。
　㈡評估表中還有其他犯罪相關紀錄的評分，每筆2分，總分上限
    10分。抗告人除了施用毒品前科以外，另有確實有至少5筆
    的其他犯罪前科，亦有其上開前科紀錄可參，則勒戒所就抗
    告人此部分評為10分，亦無錯誤。
　㈢評估標準紀錄表就抗告人與家庭的關係，其中入所後如果「
    家人沒有前來訪視」，配分為5分，抗告人入所後並無家人
    前來接見、訪視，而抗告人入所期間並無因疫情緣故，禁止
    家人前來接見，業經法務部矯正署台南看守所111年5月27日
    函覆本院屬實（本院卷第41頁），則勒戒處所將抗告人此部
    分評為5分，亦無違誤。至於抗告人雖主張其家人是因為疫
    情關係沒有前來辦理接見，然並未提出證據證明所述屬實，
    且家人有無前來辦理接見，與僅與家人以書信往來，二者間
    的家庭支持力量仍有差別，抗告人主張其有和家人書信往來
    ，請求扣除此項目的5分云云，並不可採。　
六、綜上，原審法院依據檢察官之聲請，依毒品危害防制條例第
    20條第2 項規定，裁定抗告人令入戒治處所施以強制戒治，
    其期間為6 個月以上，至無繼續強制戒治之必要為止，但最
    長不得逾1 年，經核並無不合。抗告人仍執上開事由提起抗
    告，指摘原裁定不當，非有理由，應予駁回。　　
七、依刑事訴訟法第412條，裁定如主文。
中　　華　　民　　國　　111 　年　　5 　　月　　31 　日
                  刑事第五庭    審判長法　官  蔡廷宜
                                      法　官  林坤志
                                      法　官  蔡川富
以上正本證明與原本無異。
不得再抗告。
　　　　　　　　　　　　　　　　　　　書記官  黃心怡　　
中　　華　　民　　國　　111 　年　　5 　　月　　31　　日